最高法院刑事判決　　　　　　　　　 111年度台上字第3063號
　　　　　　　　　　　　　　　　　 111年度台上字第3065號
上　訴　人　吳沁璇



選任辯護人　王東山律師
　　　　　　林孝甄律師
上　訴　人　林祐成




　　　　　　林旻昱



　　　　　　潘逸瑋





上　一　人
原審辯護人　陳青來律師
上列上訴人等因違反毒品危害防制條例案件，不服臺灣高等法院
臺中分院中華民國111年3月24日第二審更審判決（110 年度上更
一字第155、156號，起訴及追加起訴案號：臺灣臺中地方檢察署
109年度偵字第12260、12926、14560、16370、16955、17771 、
、23644 號），提起上訴（潘逸瑋部分，由原審辯護人代為提起
上訴），本院判決如下：
    主  文
上訴駁回。
    理  由
壹、吳沁璇、林祐成、林旻昱部分：
一、按刑事訴訟法第377 條規定，上訴於第三審法院，非以判決
    違背法令為理由，不得為之。是提起第三審上訴，應以原判
    決違背法令為理由，係屬法定要件。如果上訴理由書狀並未
    依據卷內訴訟資料，具體指摘原判決不適用何種法則或如何
    適用不當，或所指摘原判決違法情事，顯與法律規定得為第
    三審上訴理由之違法情形，不相適合時，均應認其上訴為違
    背法律上之程式，予以駁回。
二、本件原審審理結果，認定上訴人吳沁璇、林祐成、林旻昱有
    原判決事實欄所載參與犯罪組織、違反毒品危害防制條例各
    犯行明確，因而撤銷第一審該部分科刑之判決，改判部分仍
    依想像競合犯，從一重論處吳沁璇如其附表三編號3至6所示
    共同販賣第三級毒品既遂3 罪刑、共同販賣第三級毒品未遂
    罪刑，論處林祐成如同附表編號5、6、10、11所示共同販賣
    第三級毒品既遂3 罪刑、共同販賣第三級毒品未遂罪刑，論
    處林旻昱如同附表編號3 所示共同販賣第三級毒品罪刑，及
    為相關沒收、追徵之宣告，已載敘其調查取捨證據之結果及
    憑以認定各該犯罪事實之心證理由，有卷存資料可資覆按。
三、上訴意旨略以：
㈠、吳沁璇部分：其無前科，犯案時年僅22歲，為他人利用誤觸
    法網，所犯情節輕微，於偵審中均坦承犯行，現有穩定工作
    ，無再犯之虞，如身陷囹圄，客觀上足以引起一般人同情，
    符合刑法第59條、第74條要件，原審未予適用，自有違誤；
    同案被告宋炳融（業經判處罪刑確定）雖證述其領有底薪，
    無其他補強證據，其所稱自林祐成處獲取新臺幣（下同） 1
    萬元，非不法獲利，原審未傳喚宋炳融、林祐成釐清真相，
    誤認其獲取犯罪所得1 萬元，並諭知沒收追徵，有調查未盡
    之違誤。
㈡、林祐成部分：其自白犯罪因而查獲其他正犯，原審未依毒品
    危害防制條例第17條第1項減輕其刑，於法有違。
㈢、林旻昱部分：其未曾因犯罪而受刑之宣告，對全部犯罪事實
    始終自白，犯後態度良好，獲取之利益甚微，其因一時失慮
    ，智慮淺薄，現徹底悔悟有穩定工作，無再犯之虞，應無執
    行之必要，原審未依刑法第59條、第74條規定減刑並為緩刑
    宣告，均有違誤。
四、毒品危害防制條例第17條第1 項所謂「供出毒品來源，因而
    查獲其他正犯或共犯者」，係指具體提供毒品來源之資訊，
    使調查或偵查犯罪之公務員知悉而對之發動調查或偵查，並
    據以破獲者而言。原判決依憑卷附臺灣臺中地方檢察署民國
    109年10月13日、110年3 月31日函文、臺中市政府警察局刑
    事警察大隊109年10月14日、110年3 月30日函文及員警職務
    報告等調查結果，以於原審辯論終結前，無從憑認前揭調查
    、偵查機關有因林祐成供述而查獲毒品來源情事，與上開應
    獲減輕或免除其刑之規定不侔等情，已於理由內論述明白，
    與卷內資料委無不合。且稽之原審筆錄記載，林祐成及其辯
    護人於辯論終結前，並未主張本件有供出毒品來源因而查獲
    其情之辯解，或就該部分尚有如何待調查之事項（見更審卷
    各次筆錄），審判長於調查證據完畢時，詢問「尚有其他證
    據提出或請求調查？」時，均稱「沒有」（同上卷二第99至
    100 頁），原審因認林祐成所犯各罪，無上揭減刑條項之適
    用，無所指適用法則不當或調查未盡之違法。
五、量刑係法院就繫屬個案犯罪之整體評價，乃事實審法院得依
    職權自由裁量之事項，故量刑判斷當否之準據，應就判決之
    為綜合考量，苟已以行為人之責任為基礎，並斟酌刑法第57
    條各款所列情狀，在法定刑度內，酌量科刑，無偏執一端，
    致明顯失出失入情形，即不得任意指摘為違法，以為第三審
    上訴之理由。㈠原判決就吳沁璇、林旻昱所犯上揭各罪，已
    記明如何以各行為人之責任為基礎，綜合審酌刑法第57條科
    刑等一切情狀，並說明所為違反國家杜絕毒品犯罪之禁令，
    為賺取不法利益，參與販毒組織，對國民健康及社會治安危
    害甚鉅，兼衡其等參與犯罪擔任之角色、犯罪分工、智識程
    度、生活狀況及犯罪後坦承犯行之態度等各情，吳沁璇依毒
    品危害防制條例第17條第2 項及部分之罪依刑法未遂犯規定
    、林旻昱適用同條例第17條第2 項、刑法第59條規定減輕及
    遞減輕其刑後，在罪責原則下適正行使其量刑之裁量權，而
    為所示各罪刑之量定，核其量定之刑罰，已兼顧相關有利與
    不利之科刑資料，就吳沁璇所定之執行刑非以累加方式，亦
    給予相當幅度之恤刑，客觀上並未逾越法定刑度或範圍，亦
    與罪刑相當原則無悖，核屬事實審法院量刑職權之適法行使
    ，難認有濫用其裁量權限之違法情形。㈡緩刑之諭知，除應
    具備一定之條件外，並須有可認為以暫不執行為適當之情形
    ，始得為之，與應否依刑法第59條酌量減輕其刑，均屬法院
    有權斟酌決定，故未酌減其刑或宣告緩刑，既不違背法令，
    自不得執為提起第三審上訴之理由。原審審酌吳沁璇上揭相
    關所犯情狀，認無可憫恕之事由，已闡述理由明確，未予酌
    減其刑，並不違法。再原判決審酌吳沁璇、林旻昱所犯情狀
    ，認或本不符緩刑之要件，或不宜為緩刑宣告，未對其2 人
    諭知緩刑，亦不能指為違法。
六、犯罪所得之沒收或追徵，在於剝奪犯罪行為人之實際犯罪所
    得，使其不能坐享犯罪之成果，以杜絕犯罪誘因，性質上屬
    類似不當得利之衡平措施。又共犯所得之沒收或追徵，應就
    各人所分得者為之，而各共同正犯有無犯罪所得、所得多寡
    ，事實審法院應視具體個案之實際情形，綜合卷證資料及調
    查結果，依自由證明程序釋明其合理之依據而為認定。原判
    決勾稽卷證，已敘明如何依憑吳沁璇供述、同案被告宋炳融
    不利之指證，認定吳沁璇所犯前揭之罪不法所得之心證理由
    ，所諭知沒收其不法所得1 萬元及相關追徵，核與前揭說明
    並無不合。且依據原審筆錄之記載，吳沁璇及其辯護人於辯
    論終結前，對於原判決所為上情判斷之論據，均未聲請尚有
    如何待調查之事項（見更審卷各次筆錄），原審以該部分事
    證明確，未為其他無益之調查，不能指為違法。吳沁璇於上
    訴本院時，始主張該款項與犯罪所得無關，指摘原審有此部
    分調查未盡之違法，顯非依據卷內資料而為指摘。
七、吳沁璇、林祐成、林旻昱其餘上訴意旨，無非係對原判決已
    說明之事項及單純就前述量刑裁量權之合法行使，徒以自己
    說詞，任意指為違法，難謂已符合首揭法定上訴要件，應認
    其等之上訴為不合法律上之程式，均予以駁回。又本件既從
    程序上駁回吳沁璇、林祐成之上訴，吳沁璇檢附本人及父親
    親筆信函，主張符合刑法第59條、第74條規定，請求為附條
    件之緩刑宣告，及林祐成請求本院依刑法第59條酌減其刑，
    自均無從審酌，附此敘明。
貳、潘逸瑋部分：
一、按原審之辯護人得為被告之利益而上訴；又第三審上訴書狀
    ，應敘述上訴之理由，其未敘述者，得於提起上訴後20日內
    補提理由書於原審法院，已逾上述期間，而於第三審法院未
    判決前，仍未提出上訴理由書狀者，第三審法院應以判決駁
    回之，刑事訴訟法第346條前段、第382條第1項、第395條後
    段規定甚明。
二、上訴人潘逸瑋因違反毒品危害防制條例案件，不服原判決論
    以附表三編號1、2、7至13所示共同犯販賣第三級毒品9罪刑
    ，由其原審辯護人陳青來律師於111年4 月8日為其具狀提起
    上訴，僅泛謂原審採證認事用法實有違誤等旨，並未敘述理
    由，迄今逾期已久，於本院未判決前仍未提出，依上開規定
    ，其上訴自非合法，應予駁回。
據上論結，應依刑事訴訟法第395條，判決如主文。
中    華    民    國   111    年    7     月    13    日
                  刑事第七庭審判長法  官  段  景  榕  
                                  法  官  沈  揚  仁  
                                  法  官  楊  力  進  
                                  法  官  宋  松  璟  
                                  法  官  汪  梅  芬  
本件正本證明與原本無異
                                  書記官
中    華    民    國   111    年    7     月    14    日